【裁判字號】    88,簡上,75
【裁判日期】    890131
【裁判案由】    竊盜
【裁判全文】
臺灣士林地方法院刑事判決                          八十八年度簡上字第七五號
    上訴人即
    被    告  丁○○
右列被告因竊盜案件，不服本院八十八年湖簡字第三七六號中華民國八十八年九月十
七日第一審判決（聲請案號：八十八年偵字第七七六八號），提起上訴，本院管轄之
第二審合議庭判決如左：
    主  文
原判決撤銷。
丁○○無罪。
    理  由
一、檢察官聲請簡易處刑意旨略以：被告丁○○於民國八十八年七月二十三日上午九
    時五十分許，在臺北市○○區○○街八十巷五號之水果攤購物，見該水果攤主人
    己○○因客人很多疏於注意，有機可乘，竟意圖為自己不法之所有，竊取價值合
    計約新臺幣（以下同）八百元之榴槤二個，嗣經己○○發現，即刻報警將其逮捕
    ，因認被告涉有刑法第三百二十條第一項之竊盜罪嫌等語。
二、訊據上訴人即被告丁○○堅詞否認有何竊盜犯行，辯稱：其原以賣水果為生，後
    因身體不適，改以撿廢紙為業，事發當日上午其在上開水果行購買木瓜時，遇到
    一位曾向其購買水果之老婦人，該老婦人拜託其代為挑選兩個榴槤，便到不遠處
    之超商門口打公用電話，其挑好後，因老婦人招手示意，其即欲拿給正在打電話
    之老婦人看是否滿意，沒走幾步，就聽見水果行之老闆呼叫，其立即自行走回該
    水果行等語。聲請意旨及原審判決認被告有竊盜之犯行，無非以被告於警訊中之
    自白、證人己○○之指訴、贓物認領保管收據一紙在卷可稽為主要論據。然查：
    (一)被告雖於警訊中自白：「我是趁著店內的人多正忙亂時，一時貪小便宜，臨時
      起意帶走的」等語（詳偵查卷第三頁背面），然經被告辯稱：其於警訊中堅詞
      否認行竊，惟警察硬逼其承認，之後其妻攜其身分證至派出所，警察竟誤導其
      妻稱：沒什麼事，只要罰錢或罵一罵就沒事了，否則會更慘，到頭來還是非承
      認不可，事情還會鬧的更大云云，其妻聞言哭泣，乃不斷勸其承認，其萬般無
      奈之下，只好承認等語，核與證人即製作被告警訊筆錄之臺北市政府警察局南
      港分局同得派出所警員甲○○於本院調查中證稱：「被告回警局後表示：是有
      一位老太太請他幫她挑榴槤，我問他：當時老太太為何不在場，他說老太太距
      水果行有一段距離，他拿榴槤給她看，但被告提不出那位老太太的姓名、住址
      。因為老闆已提出告訴，而且被告也提不出其他證據，所以我們就移送偵辦：
      ：：」、「因為被告一直提不出證據，而且不承認，他太太有勸導他要認錯，
      所以被告才會說他知道錯了。：：：」等語（詳本院八十八年十二月二十日訊
      問筆錄）相符，足徵被告於警訊時並非因確有行竊而坦承其事，難認其於警訊
      中之自白係出於自由意思而為，故無從採認為真。
    (二)又經目擊證人戊○○於本院調查中結證：其當時載客去忠孝醫院，就在附近買
      水果、飲料，確實看見有位老婦人託被告挑選榴槤即去打電話，被告挑好後，
      用手捧著向老婦人打電話之位置走二步就被抓住，被告當場表示被冤往，並念
      出住家電話號碼，請人代打電話通知家人，其因而記下電話號碼等語；經本院
      隔離訊問被告及證人戊○○二人，渠等對於當時情節、該老婦人之年齡、口音
      等情所述均大致相符（詳本院八十八年十一月五日訊問筆錄），堪認確有該事
      存在。被告因一時疏忽，未經該水果行老闆同意即擅將榴槤攜離該水果行，雖
      有不當，然其既係受他人之託挑選榴槤，選定後復為供老婦人查看是否滿意而
      將之攜離水果行，即難認其有何為自己不法所有之意圖。告訴人己○○、證人
      即該水果行之店員丙○○、乙○○等人均因未曾目睹被告受託挑選榴槤之經過
      ，因該水果行平日即有榴槤莫名失竊之紀錄，此經告訴人己○○陳明在卷（詳
      本院八十八年十二月二十三日訊問筆錄），見有客人未付款即攜帶榴槤離去，
      職責所在，自必立即追呼而認定為竊賊扭送法辦，故渠等雖對於被告之客觀行
      為指證歷歷，而被告之舉動亦確有不當，然其既無故意行竊之主觀犯意，核與
      刑法上竊盜罪之構成要件仍屬有間。
    綜上所述，復查無其他積極證據足認被告有竊盜之犯意，故屬不能證明其犯罪，
    自應諭知無罪之判決。又檢察官聲請以簡易判決處刑之案件，經法院審理後認為
    應諭知無罪判決者，應適用通常程序審判之，刑事訴訟法第四百五十二條及第四
    百五十一條之一第四項但書第二款分別定有明文。原審引用檢察官聲請簡易判決
    處刑書，依刑法第三百二十條第二項為科刑之諭知，容有未洽，本院審理後，認
    為被告應為無罪之諭知，自應由本院依刑事訴訟法第四百五十五條之一第三項之
    規定，準用同法第三百六十九條第二項之規定，將原判決撤銷，另依第一審通常
    程序為無罪判決之諭知（法院辦理刑事訴訟簡易程序案件應行注意事項第十四點
    參照）。
據上論斷，應依刑事訴訟法第四百五十五條之一第一項、第三項、第三百六十九條第
一項前段、第二項、第四百五十二條、第三百零一條第一項，判決如主文。
本案經檢察官李學玨到庭執行職務。
中     華     民     國      八十九     年     一     月     三十一     日
                                  臺灣士林地方法院刑事第一庭
          審判長法  官  彭  幸  鳴
                                            法  官  陳  章  榮
                                            法  官  李  昆  霖
右正本證明與原本無異。
如不服本判決，應於判決送達後十日內，向本院提出上訴狀。
                                            書記官  郭  玲  華
中     華     民     國      八十九     年     二     月       二       日


司法院資訊處製作；財團法人民間司法改革基金會備份。
